臺灣高等法院民事判決　　　　　　　　　94年度家上字第89號
上　訴　人　乙○○
被　上訴人　甲○○
　　　　　　　　　　　　之67號
法定代理人　邱清香
上列當事人間確認親子關係不存在事件，上訴人對於中華民國94
年2月16日台灣桃園地方法院94年度親字第9號第一審判決提起上
訴，本院判決如下：
    主  文
原判決廢棄，發回台灣桃園地方法院。
    事實及理由
一、上訴人起訴主張：其與被上訴人甲○○之母邱清香於民國84
    年1月2日結婚，邱清香於90年 1月30日產下甲○○，依法推
    定為上訴人之婚生子，嗣上訴人與邱清香於91年 8月15日離
    婚，並約定甲○○由上訴人監護。嗣邱清香於92年11月12日
    聲請改定監護人，告知甲○○非上訴人親生，經上訴人帶同
    甲○○前往長庚醫院為血緣鑑定，確定甲○○非上訴人親生
    ，為此提起本件訴訟，求為判決確認兩造間父子關係不存在
    之判決。
二、原法院以甲○○係90年 1月30日生，迄上訴人於94年2月5日
    提起本件否認之訴，已罹民法第1063條第第2項規定之1年短
    期除斥期間，上訴人就甲○○在法律上推定為其婚生子，不
    得為反對之主張，亦無從更以確認之訴否認前揭親子關係。
    上訴人之訴在法律上為顯無理由，依民事訢訟法第 249條第
    2項規定，不經言詞辯論逕以判決駁回之。
三、按原告之訴，依其所訴之事實，在法律上顯無理由者，法院
    始得依民事訴訟法第249條第2項規定，不經言詞辯論，逕以
    判決駁回之。若當事人於其聲明之事項，能否為有利於己之
    證明或法律上之見解顯有爭議，遽難論斷時，即不得謂其訴
    在法律上顯無理由，自不在不經言詞辯論逕以判決駁回其訴
    之列（最高法院94年度台上字第578號判決意旨參照）。
    查上訴人主張其係於甲○○之母邱清香請求聲請改定甲○○
    監護人時，始經邱清香告知甲○○非其親生，上訴人並與甲
    ○○前往進行血緣鑑定，經93年 2月10日親子鑑定報告排除
    上訴人係甲○○的親生父親。是本件上訴人於知悉被上訴人
    與其無血源時，已逾民法第1063條第 2項之除斥期間，則其
    是否得依民事訴訟法第 247條規定提起確認親子關係不存在
    之訴，見解並非一致（按司法院大法官會議釋字第 587號解
    釋意旨，係肯認子女因確定血源及其真實父子身分關係，得
    另外獨立提起否認之訴資以救濟，及法律不許親生父對受推
    定為他人之婚生子女提起否認之訴規定與憲法尚無抵觸，至
    本件情形則並未敘及）。此項訴訟關係於血統之確定，人倫
    之關係，並父母子女法律上之權義關係，如何斟酌損益、衡
    量利害，應行言詞辯論，俾當事人得為攻擊防禦方法之主張
    及舉證，使為充分完足之陳述，庶得明辯法律正反意見之利
    弊得失，形成心證而為取捨，方予裁判，始為正辦。是本件
    確認親子關係不存在之訴應經言詞辯論，原審不經言詞辯論
    逕以判決駁回，其訴訟程序有重大瑕疪，影響當事人審級利
    益，兩造復未合意由本院審理，自應廢棄原判決發回原法院
    ，並不經言詞辯論為之。
四、據上論結，原審之訴訟程序有重大瑕疵，依民事訴訟法第45
    1條第1項、第453條，判決如主文。
中　　華　　民　　國　　94　　年　　5 　　月　　24　　日
                  民事第九庭    審判長法　官  吳景源
　　　　　　　　　　　      　　　　　法　官  連正義
　　　　　　　　　　　      　　　　　法　官  滕允潔
正本係照原本作成。
如不服本判決，應於收受送達後20日內向本院提出上訴書狀，其
未表明上訴理由者，應於提出上訴後20日內向本院補提理由書狀
（均須按他造當事人之人數附繕本）上訴時應提出委任律師或具
有律師資格之人之委任狀；委任有律師資格者，另應附具律師資
格證書及釋明委任人與受任人有民事訴訟法第466條之一第一項
但書或第二項（詳附註）所定關係之釋明文書影本。
中　　華　　民　　國　　94　　年　　5 　　月　　25　　日
　　　　　　　　　　　　　　　　　　　書記官  黃麗玲
附註：
民事訴訟法第四百六十六條之一（第一項、第二項）：
對於第二審判決上訴，上訴人應委任律師為訴訟代理人。但上訴
人或其他法定代理人具有律師資格者，不在此限。
上訴人之配偶、三親等內之血親、二親等內之姻親，或上訴人為
法人、中央或地方機關時，其所屬專任人員具有律師資格並經法
院認為適當者，亦得為第三審訴訟代理人。
